【裁判字號】    99,台上,2673
【裁判日期】    990430
【裁判案由】    違反槍砲彈藥刀械管制條例
【裁判全文】
最高法院刑事判決            九十九年度台上字第二六七三號
上  訴  人  台灣高等法院台南分院檢察署檢察官
被      告  甲○○
            乙○○
上列上訴人因被告等違反槍砲彈藥刀械管制條例案件，不服台灣
高等法院台南分院中華民國九十八年四月二十四日第二審更審判
決（九十七年度重上更(三)字第四三三號，起訴案號：台灣台南地
方法院檢察署九十一年度偵字第二三七六、五九七四號），提起
上訴，本院判決如下：
    主  文
上訴駁回。
    理  由
按刑事訴訟法第三百七十七條規定，上訴於第三審法院，非以判
決違背法令為理由，不得為之。是提起第三審上訴，應以原判決
違背法令為理由，係屬法定要件。如果上訴理由書狀並未依據卷
內訴訟資料，具體指摘原判決不適用何種法則或如何適用不當，
或所指摘原判決違法情事，顯與法律規定得為第三審上訴理由之
違法情形，不相適合時，均應認其上訴為違背法律上之程式，予
以駁回。本件原判決以公訴意旨略稱：被告甲○○因嗜賭而積欠
大筆賭債，復因其之前有走私槍械前科，深知如自他國走私槍械
來台販賣可獲取暴利以清償賭債，加以債主逼債甚急，遂思自菲
律賓走私槍械進口販賣圖利，又自朋友處輾轉得知許育嘉（原審
另案審理中）在菲律賓之朋友有獲得槍枝之管道，遂與張桂杰（
經第一審諭知無罪確定）共同基於意圖販賣而購入槍枝、子彈及
私運槍枝、子彈進口之犯意聯絡，先由甲○○於民國九十年五月
間，約許育嘉至台南縣仁德鄉甲○○所經營之「江山樓」地下酒
家，告知許育嘉其因積欠賭債，欲自菲律賓走私槍械來台販賣圖
利以清償賭債，並要求許育嘉幫忙與菲律賓方面之賣主接洽聯絡
，許育嘉因曾涉及槍械案件入獄，且尚在假釋期間，故予拒絕。
惟甲○○已籌妥購槍資金並聯絡槍枝之買主，遂於數日後，約許
育嘉見面，再次要求許育嘉幫忙。許育嘉正躊躇不決，經監控此
案之警調人員告以利害關係後，同意配合專案小組偵辦此案，遂
向甲○○表示同意為其聯絡菲律賓方面之槍枝賣主。九十一年（
起訴書載為九十年）春節前夕，甲○○因受賭債債主及國內槍枝
買主催迫，遂再要求許育嘉為其設法赴菲律賓聯絡購槍事宜。適
被告乙○○自許育嘉處得知此訊息後，即基於與甲○○共同販賣
槍、彈及將之私運進口之犯意聯絡，表示願意陪同許育嘉前往菲
律賓為甲○○購槍，許育嘉遂攜帶甲○○所交付欲訂購槍械之定
金新台幣（下同）六十萬元，夥同乙○○於九十一年一月二十九
日前往菲律賓，接洽透過大陸友人安排之菲律賓方面之槍械賣主
綽號「敏仔」者，經許育嘉傳達甲○○欲購買槍械之意思及其欲
購買之款式、數量後，「敏仔」遂依甲○○之意思開始蒐購槍枝
，先後蒐購各類槍、彈詳如原判決附表所示，並於九十一年二月
中旬蒐購完成。「敏仔」旋於其設妥地下通匯管道後，要求許育
嘉通知甲○○將購槍餘款透過該管道匯予「敏仔」，甲○○遂於
取得張桂杰同意後，先後於九十一年一月三十一日及二月一日，
以張桂杰之名義，經由華南商業銀行仁德分行、安泰商業銀行台
南分行，各匯款二十五萬元至「敏仔」事先指定，由台北「金豐
銀樓」以鄭輝南名義在彰化商業銀行（下稱彰化銀行）大安分行
設立之帳戶，再由不知情之該銀樓將上述匯款轉匯至設於菲律賓
之「金豐銀樓」供「敏仔」提領。惟因甲○○所匯購槍餘款不足
以支付購買上述槍枝及安排走私管道之費用，「敏仔」即透過許
育嘉與甲○○討價還價後，雙方同意於槍枝私運返台，僅交付甲
○○一支Ｍ十六步槍、五支手槍（下稱「五小一大」）及六百發
子彈，其餘槍枝及子彈則由「敏仔」扣留以抵充安排走私管道及
運輸之費用，並由「敏仔」另透過管道賣予台灣之買主。雙方談
妥費用及槍枝之分配後，「敏仔」即先派遣綽號「黑仔」（經查
為王添源）返台接應，其後並運用其事先安排好之管道將該批槍
械運輸回台。台灣方面則由「黑仔」與乙○○取得聯絡，交代其
租用汽車作為運輸槍械之用，並允諾事成後給予三十萬元之酬勞
，乙○○於同年二月二十六日租用一部白色廂型車，並於翌日交
予「黑仔」使用，再由「黑仔」聯絡許育嘉帶同乙○○於同日下
午五時許，前往高雄市○○路大樂大賣場，由已在該處等候之「
黑仔」交代如何處理該批槍械後，「黑仔」先行離去，許育嘉則
依「黑仔」指示通知甲○○前來點收其所購買之六把槍械，甲○
○接獲通知遂偕同張桂杰駕車前往，於同日下午六時許，抵達上
述大賣場，並由乙○○帶領甲○○進入裝載槍械之前述廂型車點
交槍、彈時，為檢察官指揮警調人員，前往攔檢而當場查獲各該
槍、彈。因認被告甲○○、乙○○（下稱被告等二人）均競合、
牽連涉犯懲治走私條例第二條第一項之私運管制物品進口、槍砲
彈藥刀械管制條例第七條第一項之未經許可販賣及運輸步槍、手
槍，暨第十二條第一項之未經許可販賣及運輸子彈等罪嫌云云。
但經原審審理結果，認為不能證明被告等二人犯罪，因而撤銷第
一審關於其二人部分之科刑判決，改判諭知被告等二人均無罪。
已詳敘其調查、取捨證據之結果及應為無罪之心證理由。從形式
上觀察，原判決尚無足以影響判決結果之違法情形存在。檢察官
上訴意旨略稱：（一）法務部調查局高雄縣調查站（下稱高雄縣
調查站）於原審上訴審時，業已函復詳述本案調查之始末（即該
站九十四年三月二十一日第０九四九六號函所附檢察官指揮偵辦
之始末報告，見上訴卷(二)第一五九至一六三頁，此乃公務機關作
成之公文書，並無排除之情形，應有證據能力）。本件發生之原
因，乃是甲○○積欠大筆賭債，想自菲律賓走私槍械及毒品返台
販售，經該站初步調查，甲○○在台南縣仁德鄉投資「尚青地下
酒家」，以賭博、討債為生，遂報請檢察官廖椿堅指揮偵辦，在
偵辦過程，許純彰（即許育嘉之弟）之友人乙○○因染上吸食毒
品惡習，要許育嘉代尋生財之道，許育嘉及檢調人員乃向乙○○
談及台南王董（即甲○○）欲自菲律賓走私槍、毒等情，乙○○
遂自告奮勇代許育嘉至菲律賓處理，後來因甲○○之款項投入選
舉，無法籌措購買槍、彈之全部經費，在與許迺欣、甲○○協商
時，許育嘉原本希望許迺欣同意，俟甲○○將槍械販售出去再支
付走私管道之費用，但許迺欣貪圖二十枝槍械在台灣銷售後之龐
大利益，因此告知許育嘉在台灣有許多人欲購買槍械，要許育嘉
說服甲○○同意屆時走私回台，僅能取回「五大一小」（應係「
五小一大」之誤寫），其餘槍械許迺欣要許育嘉叫乙○○找地方
代為保管，許迺欣會通知台灣買家去取回，屆時槍械順利脫手，
會給乙○○三十萬元。該案情報告，與後述（二）之情節相符，
被告等二人已有至菲律賓購買槍械之犯意，檢調人員加以利用，
應屬於「釣魚」而非「陷害教唆」，原判決並未調查高雄縣調查
站函之內容，並說明何以不足採之理由，有判決理由不備之違法
。（二）原判決認許育嘉、趙崇傑及高雄縣調查站調查員趙培良
等人策劃陷害並購買槍、彈在先，甲○○起意購買槍、彈在後云
云。然查許育嘉於九十年五月十六日即赴高雄縣調查站，以「天
祥」之化名，檢舉甲○○走私槍枝、毒品，而甲○○則於九十一
年一月三十一日及二月一日始匯款各二十五萬元至菲律賓，原審
認為許育嘉、趙崇傑及趙培良等人策劃陷害並購買槍、彈在先，
甲○○起意購買槍、彈在後，如以時間前後推斷，許育嘉檢舉時
，甲○○尚未決定購槍，則其等何能確定甲○○必定上及購槍
資金無虞？此種論斷實有違經驗法則。（三）原判決雖認定甲○
○有以張桂杰名義，匯款五十萬元至許育嘉所指定之彰化銀行大
安分行鄭輝南帳戶，然認係為購買槍、彈而匯款，並非甲○○委
託許育嘉在菲律賓購買槍、彈及走私，因如欲委託許育嘉在菲律
賓購買槍、彈並走私，大可直接匯給其在菲律賓之女友再行轉交
即可云云。惟鄭輝南是「金豐銀樓」之負責人，該銀樓係幫助在
台之菲律賓工人，將工錢匯款到菲律賓金豐銀樓，據證人張敏華
證述，甲○○亦自承九十一年一月三十一日及二月一日，以張桂
杰名義各匯二十五萬元，透過該公司匯至菲律賓金豐銀樓等語，
為原判決所認定，則依經驗法則，透過本國銀樓匯款至他國銀樓
，再由該國之人去該銀樓領出金錢，此即常有之地下通匯管道，
乃是犯罪者常用之洗錢方法，如貪污等之所得，其目的在避免透
過金融機構匯款至國外，一方面金額達一定程度以上要申報，另
一方面金融機構匯款均有交易紀錄，容易被檢調或稅務機關查獲
，利用地下通匯方式，因無匯款到國外之紀錄，不易為檢調查獲
，原判決並未慮及此點，認甲○○若欲託許育嘉至菲律賓購買並
走私槍、彈，直接匯款至其在菲律賓之女友即可，顯有違地下通
匯之交易經驗法則，自屬違背法令。且甲○○是違反槍砲彈藥刀
械管制條例之慣犯，其對購買槍械之地點及價格知之甚詳，菲律
賓是購買及走私槍械者之首要選擇，因在菲律賓購買槍械容易且
價格便宜，甲○○所要購買之「五小一大」槍械，在國內購買困
難度非常高，縱有貨源，價格亦甚昂貴，若直接透過管道由菲律
賓購買，品質及價格應較可靠且便宜，甲○○欲由菲律賓走私進
口槍、彈，亦合於常理。原判決一方面認定甲○○有透過台北金
豐銀樓匯款至菲律賓金豐銀樓，復認定甲○○不是託許育嘉到菲
律賓購買並走私槍、彈，有違背經驗法則及判決理由矛盾之違誤
。（四）最高法院前二次（九十七年度台上字第一八五七號、同
年度台上字第六四三三號判決）發回意旨均指明：甲○○倘純係
向許育嘉購買槍、彈之人，何須將款項匯往菲律賓，其對於許育
嘉自菲律賓走私槍、彈進口一事，是否無犯意聯絡？乙○○坦承
去菲律賓係要走私物品，而事成可得三十萬元高額報酬，能否謂
其原無犯罪之意思，究竟實情如何，攸關被告等二人是否成立犯
罪，自有究明之必要。原判決就此僅稱：「被告甲○○購買上開
『五小一大』槍械之動機，係因許育嘉、趙崇傑及調查員趙培良
前共謀詐領檢舉獎金，故先於九十年五月間……檢舉……，嗣後
並在許育嘉等人之設計安排下遭到逮捕，被告乙○○乃典型之犯
意誘發型之陷害教唆，自難認其自始即有共同犯罪之意思。」然
其認定許育嘉、趙崇傑及趙培良等人策劃陷害並購買槍、彈在先
，甲○○起意購買槍、彈在後等情，顯有矛盾，有如前述，且甲
○○對於為何匯錢到菲律賓一節，並無合理之解釋，原判決對此
亦未為相當之調查，逕認甲○○是單純在許育嘉等人私運槍、彈
回台後始起意向彼等買槍，已有應調查之證據而未調查之違法，
且如甲○○係單純在許育嘉等人私運槍、彈回台後始起意向彼等
購買，則一手交錢一手交貨，豈不妥當？何須先匯錢至菲律賓？
如此更可證明被告等二人與之確有私運槍、彈進口之犯意聯絡，
是原審認定事實，與經驗法則有違。關於乙○○貪圖三十萬元之
酬勞，事前與許育嘉同至菲律賓，事後交槍予甲○○，均參與犯
罪過程之實行，最高法院指明應詳予調查，而原判決僅以「陷害
教唆」一語帶過，併有應於審判期日調查之證據而未予調查之違
法等語。惟按：（一）刑法第十條第三項「稱公文書者，謂公務
員職務上製作之文書。」乃係有關判斷文書是否屬公文書之規定
，此與文書證據能力（指符合法律所規定之證據適格，而得成為
證明犯罪事實存在與否之證據資格）之有無，應依刑事訴訟法相
關規定加以認定，兩者並非相同。申言之，文書是否為公文書，
與其證據能力之有無，係屬二事，不容混淆。又刑事訴訟法第一
百五十九條之四第一款固規定：除顯有不可信之情況外，公務員
職務上製作之紀錄文書、證明文書，亦得為證據。賦予公文書具
有證據適格之能力，作為傳聞證據之除外規定，但其前提要件定
為「除顯有不可信之情況外」，尚加有「紀錄」、「證明」之條
件限制，亦即須該公文書係得作為被告或犯罪嫌疑人所涉犯罪事
實嚴格證明之紀錄或證明者，始克當之，倘不具此條件，即無證
據適格可言。又同條第三款所定之「其他於可信之特別情況下所
製作之文書」，則係指與上揭公文書及同條第二款之業務文書具
有同類特徵，且就該文書製作之原因、過程、內容、功能等加以
判斷，在客觀上認為具有特別可信性，適於作為證明被告或犯罪
嫌疑人所涉犯罪事實存否及其內容之文書而言。如不具此特性，
亦無證據適格可言。司法警察機關製作之案件移送書、移送函或
偵查報告，內容固載有被告或犯罪嫌疑人涉嫌或被訴之事實，相
關之證據或偵查經過等項，但其本質上，乃係移送或報告本案之
機關所製作之文書，而非屬於通常職務上為紀錄或證明某事實以
製作之文書，且就其製作之性質觀察，無特別之可信度，對於證
明其移送之被告或犯罪嫌疑人所涉犯罪事實，並不具嚴格證明之
資格，自無證據能力，不能資為認定被告犯罪之憑據。卷查甲○
○及其原審辯護人於原審就上訴意旨（一）所述文書，爭執其證
據能力（見更(三)卷(二)第二九、三八頁）。原審審判長於九十八年
四月十五日上午審判時，業已宣示經合議庭評議結果，認前揭文
書無證據能力，不得作為本案證據等語（見更(三)卷(二)第五四、五
五頁）。所為論斷於法並無不合。該文書既經原審認定無證據能
力，予以排除，自無須於審判期日再行調查，及於判決內說明何
以不採之理由。上訴意旨執以指摘原判決有不備理由之違法云云
，顯非第三審上訴之合法理由。（二）證據之取捨與其證明力之
判斷，以及事實有無之認定，屬事實審法院之職權，苟其取捨證
據與判斷證據證明力並不違背經驗法則及論理法則，即不容任意
指為違背法令，而執為第三審適法之上訴理由。又「檢察官就被
告犯罪事實，應負舉證責任，並指出證明之方法。」為刑事訴訟
法第一百六十一條第一項所明定。因此，檢察官對於起訴之犯罪
事實，應負提出證據及說服之實質舉證責任，倘其所提出之證據
，不足為被告有罪之積極證明，或其指出之證明方法，無從說服
法院以形成被告有罪之心證，基於無罪推定之原則，自應為被告
無罪判決之諭知。原判決業已詳敘：(1)被告等二人及其等原審辯
護人均主張：被告等二人實行犯罪，係遭許育嘉、趙崇傑及檢調
人員「陷害教唆」所致等語。經查甲○○係向許育嘉購買槍、彈
，並未要求許育嘉至菲律賓走私槍、彈回台：甲○○自九十一年
二月二十八日遭逮捕後在高雄市政府警察局三民第二分局第一次
接受詢問起，迭次供述，均陳稱：係向許育嘉買槍，從未要求許
育嘉前往菲律賓購槍並以貨櫃走私槍、彈回台等情。而甲○○原
有違反槍砲彈藥刀械管制條例前科，深知槍枝買賣之行情，其未
經許可，基於購買槍枝、彈藥之犯意，與許育嘉約定購買槍枝「
五小一大」，價格共為八十萬元，由許育嘉走私夾帶進口後在高
雄交付，雙方敲定先付定金五十萬元，尾款待交槍後再付，業據
許育嘉供明，雖許育嘉曾多次供稱：甲○○除匯款五十萬元外，
尚交付現金六十萬元以購買槍枝云云，惟該六十萬元部分，除許
育嘉片面陳述外，依據卷內資料，趙崇傑、王添源及乙○○均不
知情，復無其他證據可佐，參以許育嘉為掩飾其大量走私便宜槍
械以詐領檢舉獎金之犯行，有誇大購買者之出資額之可能，堪信
甲○○為購買本案槍枝僅匯款五十萬元。再甲○○如無購買槍枝
之意思，或僅係借款予許育嘉，自無遵照許育嘉之指示匯款五十
萬元至菲律賓之理，且於許育嘉運輸槍械回台後，亦無專程南下
看槍或準備交接槍枝之必要，堪認甲○○確曾要求許育嘉為其購
買槍械。甲○○雖以張桂杰名義之匯款五十萬元至許育嘉所指定
之彰化銀行大安分行之鄭輝南帳戶，然此僅能證明甲○○有為購
買槍、彈而匯款，且若甲○○有意委託許育嘉在菲律賓購買槍、
彈並走私進口，大可直接匯給其在菲律賓之女友再行轉交即可，
堪信甲○○不知許育嘉之購槍管道。至於乙○○於九十一年度偵
字第二三七六號卷內警詢、偵訊中供稱：甲○○係本案幕後金主
，出錢給許育嘉至菲律賓買槍云云，然此無非係聽聞自本案之檢
舉人許育嘉，其為達檢舉甲○○以順利領取高額獎金之目的，自
須營造甲○○係幕後金主之假象，而乙○○於案發前並不認識甲
○○，乙○○並無主動為其赴菲律賓選購槍械之動機，此外公訴
人並未舉證證明甲○○在菲律賓確有購買槍械之管道，甲○○前
開匯款僅能認定單純向許育嘉購買槍、彈，而非在菲律賓已有購
槍之管道委託許育嘉前往接洽走私入台。甲○○僅有購買槍枝「
五小一大」之犯意，惟許育嘉及趙崇傑卻從菲律賓走私槍械多達
二十五枝來台而賣予甲○○，就甲○○原欲購買之「五小一大」
部分，因其本即有購買槍械而持有槍械之犯意，在此範圍內固無
受「陷害教唆」之可言；但對其不具有走私、運輸槍枝、子彈之
犯意及逾越上開槍械數量部分，則不得強令入罪。另由許育嘉、
趙崇傑及趙培良、廖椿堅所採取之誘捕偵查手段，從比例原則加
以審查，就目的性而言，甲○○本無走私槍械之意，亦無實際採
取走私之手段，本無防止槍械從外國流入國內危害秩序之虞，何
須由許育嘉、趙崇傑大費周章自菲律賓採購槍枝提供於甲○○，
況且許育嘉果真係線民，亦即為偵查機關手足之延伸，由公權力
擔當走私者，再將走私之罪責，強加甲○○之身上，無異甲○○
該當何罪名，並非本於甲○○自身之行為，而係繫於公權力之手
上，此顯有悖於罪責原則。至於乙○○此前僅有毒品及偽造貨幣
等前科紀錄（參照卷附乙○○前案紀錄表），從未涉及槍械，其
涉犯本案乃係因許育嘉與趙崇傑等人為達詐領檢舉獎金之目的，
所設計安排之槍械最後持有人，其原本並無走私、販賣或運輸槍
械之犯意，其因許育嘉誘以三十萬元酬勞之挑唆，隨同前往菲律
賓，嗣後並在許育嘉等人之設計安排下遭到逮捕，乃屬「陷害教
唆」之被陷害者，其一時貪圖三十萬元之報酬而涉案，雖有可議
，惟本案隱藏檢調人員與線民勾結，此等「陷害教唆」行為，係
恣意為之，且已侵害憲法保障人民內在精神自由權、正當程序之
基本權，侵害法益情節實屬重大，基於縱使為了追訴並對抗槍械
犯罪之公共利益，亦不可犧牲正當程序及憲法保障人民基本權之
基本要求；且如僅因被告等二人所犯係屬重罪，走私、運輸槍械
數量眾多，即容忍該「陷害教唆」行為存在，則不免鼓勵檢調人
員於有上開情事存在時，即可任意、恣意採取違反程序、侵害基
本權之方式實行犯罪，則偵查人員之偵查行為無法抑制，人民將
因國家機關之陷人於罪而一再落入法網，為使檢調人員知所警惕
，並兼顧憲法保障人民基本權之要求，因認本件因違法「陷害教
唆」所取得之證據，應無證據能力。乙○○係遭「陷害教唆」而
涉案，其因「陷害教唆」所取得之證據，並無證據能力。從而，
公訴人所舉之證據，就乙○○部分，既經認定無證據能力，且卷
內其餘證據或係屬乙○○是否遭「陷害教唆」之證據、或屬許育
嘉等人涉案之證據，均無法資為認定乙○○犯罪之基礎。此外，
復查無其他積極證據足資證明乙○○犯罪。(2)超出甲○○原本欲
購買之「五小一大」部分，因與甲○○原有之犯意欠缺關聯性，
就該超出範圍之部分，公訴人所舉有關甲○○涉案之證據，均不
具證據能力，是就本案所查獲超出甲○○原本欲購買之「五小一
大」部分，無從認定甲○○犯罪。至於該「五大一小」部分，因
甲○○本即有購買該等槍械而持有槍械之犯意，在此範圍內非屬
「陷害教唆」，業如上述，然甲○○五十萬元之匯款僅能認定單
純向許育嘉購買槍、彈，而非在菲律賓已有購槍之管道委託許育
嘉前往接洽，且依前揭許育嘉、趙崇傑、王添源之供述可知，許
育嘉與甲○○積極接觸前，已化名「天祥」者向警調機關檢舉甲
○○走私槍械販賣案，策劃被警查獲者以甲○○為主，乙○○為
輔，除甲○○所需之「五小一大」外，其餘因其檢舉俾使檢警調
機關查獲槍械。在菲律賓則由趙崇傑安排夾帶槍械之貨櫃進口事
宜，九十二年二月二十四日槍、彈運抵台灣後，因許育嘉事先已
將上情告知承辦本案之檢警調人員，故該夾帶槍械之貨櫃通關後
即一直在檢警調人員監控中。嗣於同年月二十七日在檢調監控下
，許育嘉要求王添源駕駛乙○○先前以其不知情女友林慧玲之名
義向租車行租得之白色廂型車，於當日下午六時許，載其至高雄
市○鎮區○○路大樂量販店光華店二樓停車場，將該裝有槍、彈
之三只旅行袋放在車上，再通知乙○○前來，由王添源將該廂型
車鑰匙交給乙○○，王添源並依許育嘉之囑咐轉告乙○○「甲○
○已到，車上三只旅行袋均裝有槍械，其中放較前面的一只旅行
袋內裝有甲○○購買之『五小一大』，是要給甲○○的，其他二
袋則載回民權路租住處，許育嘉會再電話聯絡。」等語，乙○○
不疑有他表示照辦，王添源即行離去。而許育嘉因其檢舉之故，
知悉檢調機關將利用是日交槍之機會逮捕被告等二人，甲○○抵
達該量販店後，即指引甲○○前往二樓停車場廂型車上接槍，自
己則與仍不知情之張桂杰在「三商巧福牛肉麵店」等候。迨甲○
○登上廂型車後，乙○○即將該三只手提袋交予甲○○，甲○○
擬檢視槍、彈，因覺光線不足，指示乙○○將廂型車開往較亮之
處時，即遭在現場埋伏之檢調人員攔截逮捕。被告等二人既係許
育嘉為自己走私槍枝自己領取檢舉獎金之被設計人，與之自無共
同走私、運輸及販賣槍械之犯意聯絡，況被告等二人於被查獲前
互不相識，要無可能發生犯意聯絡或行為分擔，公訴意旨所引用
許育嘉於本案調查員詢問及檢察官偵訊中所證筆錄，及許育嘉於
九十一年五月十四日偵訊時供稱：乙○○知悉伊等赴菲律賓係要
為甲○○購槍，且在菲律賓蒐購得之槍枝，均交由乙○○包裝、
看管云云，均係為配合其向檢警調機關檢舉設計情節所為，自不
足採信。至公訴意旨以：甲○○所辯購買槍枝者係另有「志遠」
其人等語，無非係因其有匯款五十萬元（購買槍枝）之事實，業
經警調單位查獲，無從狡辯，為脫免販賣或運輸槍枝之重罪，所
為脫卸之詞云云，本屬推測之詞。況甲○○購買槍枝本屬非法，
並無據實以告或自證無罪之義務，難以其所言不實即反證其犯罪
。另公訴人於原審更二審時指出依甲○○持用之行動電話及其女
友劉晏玲持用之電話通訊監察內容顯示，甲○○多次提及要持假
護照赴菲律賓或其友人到大陸之事，並有在電話中報明槍枝價格
之事。然檢察官所提出之電話通訊內容均屬片斷，且多屬臆測，
與本案欠缺直接之關聯性，復未據檢察官提出通訊監察譯文進一
步說明，自難遽行論甲○○以共同犯懲治走私條例第二條第一項
之私運管制物品進口、槍砲彈藥刀械管制條例第七條第一項之未
經許可販賣及運輸步槍、手槍，暨第十二條第一項未經許可販賣
及運輸子彈等罪責。至甲○○雖原有購買槍械之犯意，然我國刑
法對於單純「意圖」購買槍、彈並無處罰規定，而其最終雖於大
樂量販店接獲乙○○所交付裝有「五小一大」等槍、彈之旅行袋
後，即遭現場監控埋伏之檢調人員逮捕，然該等槍械既係在檢調
人員之監控下，由不知內情之乙○○所交付，應認該等槍械仍在
現場監控之檢調人員之實力支配管領下，並未因此移轉予甲○○
，甲○○雖曾暫時查看該等槍械，仍無從因此取得該等「五小一
大」槍械之支配管領力，自不構成非法持有。況在大樂量販店現
場埋伏之檢調人員所以任由乙○○將裝有「五小一大」槍械之旅
行袋交付甲○○，無非係基於取證之目的，然此於人權保障及公
共利益之維護顯無助益，參照刑事訴訟法第一百五十八條之四之
規定，因此違背法定程序所取得甲○○「持有」槍械之證據，並
無證據能力，亦無從憑以論處甲○○「持有」槍械罪責。綜上所
述，公訴人所提證據之證明力，尚未達於使人確信所起訴甲○○
犯罪事實為真實之程度，無從說服以形成被告有罪之心證，自應
為甲○○無罪之諭知等由。已詳為調查審認，並說明其證據取捨
及證明力之判斷，暨何以無從形成認定被告等二人有罪心證之理
由。俱為其職權之適法行使，並無違背證據法則之情形，亦無上
訴意旨所指判決理由矛盾之違法情形。就此指摘，亦非適法之第
三審上訴理由。（三）關於上訴意旨（三）所述本院前二次發回
意旨指明事項，原審業已依調查證據之結果，於判決內敘明：經
查甲○○購買上開「五小一大」之動機，係因許育嘉、趙崇傑及
趙培良事前共謀詐領檢舉獎金，故先於九十年五月間，許育嘉以
化名「天祥」之秘密證人到高雄縣調查站由趙培良製作檢舉甲○
○走私槍械筆錄後，再由許育嘉找尋曾犯槍砲彈藥刀械管制條例
前科之甲○○當人頭購槍，經甲○○應允後，許育嘉、趙崇傑即
先行到菲律賓購買槍、彈，而甲○○則遲至九十一年一月三十一
日及二月一日，始以張桂杰之名義匯款，且據王添源供稱：「我
認識甲○○，許育嘉跟趙崇傑的走私槍讓警方破獲詐領獎金的計
畫，甲○○是被設計出面領槍。」等語。顯見許育嘉、趙崇傑及
趙培良等人設計陷害並購買槍、彈在先，甲○○起意購買槍、彈
在後，並供設計為作為走私進口槍械之人頭，至乙○○雖被安排
前往菲律賓，但因毒癮發作而先行回國，並未見到槍、彈，係因
許育嘉與趙崇傑等人為達詐領檢舉獎金之目的，所設計安排之槍
械最後持有人，其原本並無走私、販賣或運輸槍械之犯意，僅因
許育嘉誘以三十萬元酬勞之挑唆，隨同前往菲律賓，嗣後並在許
育嘉等人之設計安排下遭到逮捕，乙○○乃「陷害教唆」之受陷
害者，自難認其自始即有共同犯罪之意思。又甲○○係上開「五
小一大」之買方且為被設計之人頭，與走私、運輸槍械且為賣方
兼設計甲○○之許育嘉等人間，自難認其等自始即有共同犯罪之
意思。關於甲○○超出其原本欲購買之「五小一大」部分，因與
甲○○原有之犯意欠缺關聯性，是就本案所查獲超出甲○○原本
欲購買部分，固無法認定甲○○犯罪。又關於甲○○原本欲購買
之「五小一大」，甲○○係向許育嘉購買，並未要求許育嘉至菲
律賓走私槍、彈回台，且甲○○雖以張桂杰名義匯款五十萬元至
許育嘉所指定之帳戶，然此僅能證明甲○○有為購買槍、彈而匯
款，此外公訴人並未舉證證明甲○○在菲律賓確有購買槍械之管
道。因之甲○○前開匯款僅能認定單純向許育嘉購買槍、彈，尚
不足以證明甲○○在菲律賓已有購槍之管道而委託許育嘉前往接
洽走私入台。廖椿堅、趙培良經法院論處其二人以共同未經許可
，運輸衝鋒槍罪刑，其二人係以執行公權力之外觀形式，包庇實
質上之前開犯罪行為，法院判處其二人罪刑，係就其等實質之犯
罪行為加以處罰，惟法院之判刑，並不改變廖椿堅、趙培良執行
公權力之外觀形式，因而亦不影響前述「陷害教唆」係以「偵查
行為」之執行公權力之外觀形式，而實質上顯然違反憲法對於基
本人權之保障，且已逾越偵查犯罪之必要程度，並非「偵查行為
」之執行公權力之正當行使，其違法行使如該當於法定犯罪構成
要件，當然亦會構成犯罪行為，換言之，即不影響於本件前述「
陷害教唆」之認定。趙培良係於九十年三、四月間打電話給許育
嘉，問許育嘉「有沒有什麼案子可以配合破案領破案獎金」，之
後許育嘉即向甲○○表示要做一件走私槍械，問甲○○是否要出
資，期間趙培良均與許育嘉保持聯絡，經許育嘉告以目前正在找
甲○○要從菲律賓走私槍械的案子來配合，因甲○○資金有問題
，趙培良說沒關係，先來製作秘密證人筆錄，再看事情進展如何
，直到九十年五月間，趙培良打電話通知許育嘉製作化名「天祥
」檢舉筆錄之事實，業據許育嘉證述明確，則許育嘉以「天祥」
化名檢舉，指稱甲○○「走私槍、彈」時，許育嘉等人於該時固
並未確定甲○○必定同意及其購買槍、彈資金確保無虞，惟其等
係以「先來製作秘密證人筆錄，再看事情進展如何」之意思，而
先為製作秘密證人筆錄，其後如甲○○同意及其購買槍、彈資金
確保無虞時，即可依計畫實施；如甲○○不同意，至多事先製作
之秘密證人筆錄作廢而已，從而，尚無從以許育嘉以「天祥」化
名檢舉時，許育嘉等人尚未確定甲○○必定同意及其購買槍、彈
資金確保無虞一節，而推翻前述許育嘉等人設計陷害甲○○之事
實等由甚詳。尚非僅以「陷害教唆」一語帶過，所為論述與經驗
法則無違，亦無矛盾之處，並無上訴意旨所指判決理由矛盾及應
於審判期日調查之證據而未予調查等違法情形。執此指摘，仍非
第三審上訴之適法理由。經核檢察官前揭上訴意旨，俱難認已符
合首揭法定之第三審上訴要件。其上訴違背法律上之程式，應予
駁回。
據上論結，應依刑事訴訟法第三百九十五條前段，判決如主文。
中    華    民    國  九十九  年    四    月   三十   日
                      最高法院刑事第九庭
                          審判長法官  邵  燕  玲
                                法官  李  伯  道
                                法官  孫  增  同
                                法官  李  英  勇
                                法官  張  春  福
本件正本證明與原本無異
                                      書  記  官
中    華    民    國  九十九  年    五    月    五    日
                                                      K

司法院資訊處製作；財團法人民間司法改革基金會備份。
